【裁判字號】    97,簡,663
【裁判日期】    971202
【裁判案由】    綜合所得稅
【裁判全文】
臺北高等行政法院判決
                                       97年度簡字第663號
原      告  甲○○
被      告  財政部臺灣省北區國稅局
代  表  人  陳文宗（局長）
訴訟代理人  乙○○
上列當事人間因綜合所得稅事件，原告不服財政部中華民國97年
4 月25日台財訴字第09700176060 號訴願決定，提起行政訴訟。
本院判決如下：
    主  文
原告之訴駁回。
訴訟費用由原告負擔。
    事實及理由
一、事實概要：
    原告民國（下同）95年度綜合所得稅結算申報，原列報其所
    有新竹市○○路82號房屋（持分三分之二，下稱系爭房屋）
    租賃收入新臺幣（下同）1,082,144 元，減除必要損耗及費
    用849,866 元，租賃所得232,278 元，經被告所屬新竹市分
    局初查核定43﹪之必要損耗及費用465,322 元，租賃所得61
    6,822 元，通報竹東稽徵所歸課綜合所得總額1,376,216 元
    ，應退稅額76,093元。原告不服，主張：系爭房屋坐落土地
    係向新竹市政府承租，應可扣除地租384,544 元（漏計房屋
    稅5,296 元，正確金額390,470 元），並同時依財政部95年
    度財產租賃必要損耗及費用標準減除43﹪之必要損耗及費用
    465,322 元云云。申經被告以：必要損耗及費用之減除，能
    提具確實證據者，從其申報數；其未能提具確實證據或證據
    不實者，稽徵機關得依財政部核定之減除標準調整之，故前
    二者屬擇一關係，原告僅能選擇列舉扣除必要費用或依財政
    部核定之減除標準，又依原告提示之地租收據及房屋稅單等
    費用，按原告持有比例核算可扣除之必要費用為260,313 元
    （計算式：390,470 ×2/3 ），小於依財政部核定標準減除
    43% 之必要損耗及費用465,322 元（計算式：1,082,144 ×
    43﹪），原核定依43% 扣除必要損耗及費用，核定租賃所得
    616,822 元，並無不合為由，以97年2 月21日北區國稅法二
    字第0970010892號復查決定（下稱原處分）駁回其復查之申
    請。原告不服，提起訴願，經財政部97年4 月25日台財訴字
    第09700176060 號訴願決定駁回，原告仍不服，遂提起本件
    行政訴訟。
二、兩造聲明：
  (一)原告聲明：訴願決定及原處分均撤銷。
  (二)被告聲明：駁回原告之訴。
三、兩造之爭點：
    本件原告租賃所得，其必要損耗及費用應如何計算減除？是
    否應先扣除市政府之土地租金，再依43% 扣除必要損耗及費
    用？
  (一)原告主張之理由：
    1.租賃所得結算申報書內有詳細說明及證明文件，出租房屋
      必須連同土地出租，房屋及土地（房地基）為共同體，共
      同體出租始能營業，才有利用價值，才有租金收入。
    2.系爭房屋之地基土地全部為新竹市政府所有，每3 年系爭
      地上房屋所有權人（原告《持分三分之二》及黃宏珍《持
      分三分之一》）須與新竹市政府重新簽訂基地租賃契約1
      次，每年分上下二期繳交市有土地租金予市政府，實際承
      租使用系爭房屋及市府土地者為蘭溪美容公司（下稱蘭溪
      公司），租賃契約為期5 年（係與房屋所有人原告及黃宏
      珍簽定總租賃契約，包含土地及房屋），若市府之地租收
      入繳款書之抬頭能記名為蘭溪公司，則可為該公司會計入
      帳憑證憑證，即無問題產生，惟新竹市政府卻規定該地須
      由房屋所有權人始能承租，故市府地租收入繳款書抬頭亦
      必須為房屋所有權人（即原告與黃宏珍），為配合政府及
      民間會計記帳憑證之合法會計制度，始有此事實。故95年
      度之房地租金收入，係因蘭溪公司使用系爭房屋及土地，
      所支付之全部地租及房租，共計1,082,144 元，內含原告
      所代繳予新竹市政府之基地租金上下期之三分之二共計25
      6,362 元，其餘始為原告之租賃收入總額825,782 元，扣
      除43% 房屋損耗及必要費用355,086 元，剩餘470,696 元
      始為原告就系爭房屋實際租賃所得。
    3.原告代繳予新竹市政府之地租收入256,362 元，既係新竹
      市政府之收入所得，故不應併入房屋所有權人之租賃收入
      總額及年度綜合所得，並要原告代新竹市政府繳交年度所
      得稅，實不合理。
  (二)被告主張之理由：
    1.按「財產租賃所得及權利金所得之計算，以全年租賃收入
      或權利金收入，減除必要損耗及費用後之餘額為所得額。
      」「本法第14條第1 項第5 類第1 款所稱必要損耗及費用
      ，係指固定資產之折舊、遞耗資產之耗竭、無形資產之攤
      折、修理費、保險費及為使租出之財產能供出租取得收益
      所支付之合理必要費用。…必要損耗及費用之減除，納稅
      義務人能提具確實證據者，從其申報數；其未能提具確實
      證據或證據不實者，稽徵機關得依財政部核定之減除標準
      調整之。」為行為時所得稅法第14條第1 項第5 類第1 款
      及同法施行細則第15條第1 項所明定，次按「凡土地與房
      屋一起出租者，即得減除43﹪之必要損耗及費用，尚不限
      土地與房屋應為同一人所有。」為財政部90年1 月19日台
      財稅第0900450722號函所明釋。又「固定資產：必要損耗
      及費用減除43% 。」為財政部95年度財產租賃必要損耗及
      費用標準所核定。
    2.原告列報所有系爭房屋（持分三分之二）租賃收入1,082,
      144 元，減除必要損耗及費用849,866 元，列報租賃所得
      232,278 元，經原查核定租賃所得616,822 元，通報被告
      所屬竹東稽徵所，歸課綜合所得稅。
    3.原告訴稱系爭房屋座落土地係向新竹市政府承租，應可扣
      除地租384,544 元（漏計房屋稅5,296 元，正確金額390,
      470 元），並可依財政部核定標準減除43% 之必要損耗及
      費用465,322 元云云。查依前揭規定，必要損耗及費用之
      減除，原告能提具確實證據者，從其申報數；其未能提具
      確實證據或證據不實者，稽徵機關得依財政部核定之減除
      標準調整之。故前二者屬擇一關係，原告僅能選擇列舉扣
      除必要費用或依財政部核定之減除標準；次依原告提示之
      地租收據及房屋稅稅單，按原告持有比例核算可扣除之必
      要費用為260,313 元（390,470 ×2/3 ），小於依財政部
      核定標準減除43% 之必要損耗及費用465,322 元（1,082,
      144 ×43﹪），原核定依43% 扣除必要損耗及費用，核定
      租賃所得616,822 元並無不合。
    4.原告復稱每年繳交基地租金，有租金收入繳款書可憑，市
      府土地租金收入怎可併入原告綜合所得，應將原告收取承
      租人蘭溪公司土地及房屋租金共1,082,144 元，減除轉繳
      市府地租256,362 元，再扣除房屋43﹪必要損耗及費用35
      5,086 元，租賃所得470,696 元方為合理等語。經查原告
      向新竹市政府訂約承租基地，再將該基地連同地上房屋出
      租，並另向承租人收取土地及房屋租金，自應認定原告有
      土地與租金收入，是被告以原告向新竹市政府繳交之土地
      租金為出租之必要費用，依首揭所得稅法規定與財政部函
      釋意旨，就原告提示單據之費用與財政部核定43% 之標準
      費用，二者選擇較高者認定，核定租賃所得616,822 元，
      並無不合，原告訴稱以房屋加土地之租金減除43﹪必要損
      耗及費用，再另行扣除其所支付土地租金等語，顯係重複
      減除費用，原告訴稱核不足採，原核定並無不合。
    5.本件93年度相同案件業經臺北高等行政法審理中（案號97
      年度訴字第00661 號）。
四、本院之判斷：
  (一)按「財產租賃所得及權利金所得之計算，以全年租賃收入或
    權利金收入，減除必要損耗及費用後之餘額為所得額。」「
    本法第14條第1 項第5 類第1 款所稱必要損耗及費用，係指
    固定資產之折舊、遞耗資產之耗竭、無形資產之攤折、修理
    費、保險費及為使租出之財產能供出租取得收益所支付之合
    理必要費用。…必要損耗及費用之減除，納稅義務人能提具
    確實證據者，從其申報數；其未能提具確實證據或證據不實
    者，稽徵機關得依財政部核定之減除標準調整之。」為行為
    時所得稅法第14條第1 項第5 類第1 款及同法施行細則第15
    條第1 項所明定。又「凡土地與房屋一起出租者，即得減除
    43﹪之必要損耗及費用，尚不限土地與房屋應為同一人所有
    。」及「固定資產：必要損耗及費用減除43% ；」亦經財政
    部90年1 月19日台財稅第0900450722號函釋及96年3 月3 日
    台財稅字第09604512770 號令核定95年度財產租賃必要損耗
    及費用標準在案。
  (二)本件原告95年度綜合所得稅結算申報，原列報其所有系爭新
    竹市○○路82號房屋（持分三分之二）租賃收入1,082,144
    元，減除必要損耗及費用849,866 元，租賃所得232,278 元
    ，經被告初查核定43﹪之必要損耗及費用465,322 元，租賃
    所得616,822 元。原告不服，主張：系爭房屋坐落土地係向
    新竹市政府承租，應可扣除地租384,544 元（漏計房屋稅5,
    296 元，正確金額390,470 元），並同時依財政部核定標準
    減除43﹪之必要損耗及費用465,322 元云云。申經被告復查
    決定以：必要損耗及費用之減除，能提具確實證據者，從其
    申報數；其未能提具確實證據或證據不實者，稽徵機關得依
    本部核定之減除標準調整之，故前二者屬擇一關係，原告僅
    能選擇列舉扣除必要費用或依財政部核定之減除標準，又依
    原告提示之地租收據及房屋稅單等費用，按原告持有比例核
    算可扣除之必要費用為260,313 元（計算式：390,470 ×2/
    3 ），小於依財政部核定標準減除43% 之必要損耗及費用46
    5,322 元（計算式：1,082,144 ×43﹪），原核定依43% 扣
    除必要損耗及費用，核定租賃所得616,822 元，並無不合，
    駁回其復查之申請。
  (三)茲據原告訴稱以：原告向新竹市政府訂約承租基地，再將該
    基地連同地上房屋出租，原告支付市府土地租金為256,362
    元，原告向承租人收取之土地及房屋總租金為1,082,144 元
    ，市府土地租金收入怎可併入原告綜合所得，應將原告收取
    承租人蘭溪公司土地及房屋租金1,082,144 元，減除轉繳市
    府地租256,362 元，再扣除房屋43﹪必要損耗及費用355,08
    6 元，租賃所得應為470,696 元方為合理，被告認定租賃所
    得為616,822 元顯非適法等語。
  (四)是本件歸納兩造之爭點，原告係主張：租賃所得為825,782
    元（1,082,144 元減256,362 元），再扣除43﹪之費用，剩
    餘470,696 元，作為課稅所得；被告則主張：租賃所得為1,
    082,144 元，扣除43﹪必要費用465,322 元，剩餘616,822
    元，作為課稅所得（參本院卷第50頁）。由於本件被告核定
    原告應補稅額為49,990元，未逾200,000 元，故應屬簡易訴
    訟。本件應審酌者厥為：本件原告租賃所得，其必要損耗及
    費用應如何計算減除？是否應先扣除市政府之土地租金，再
    依43% 扣除必要損耗及費用？
  (五)經查：原告向新竹市政府訂約承租基地，再將該基地連同地
    上房屋出租，原告支付市府土地租金為256,362 元，原告向
    承租人收取之土地及房屋總租金則為1,082,144 元，此為原
    告所不爭執，並有租賃契約附卷可稽（參本院卷第40、50、
    58頁）。是自應認原告土地與房屋之租金總收入為1,082,14
    4 元，至原告向新竹市政府繳交之土地租金256,362 元雖可
    認定係必要費用，然依前開所得稅法規定與財政部函釋意旨
    ，必要損耗及費用之減除，能提具確實證據者，從其申報數
    ；其未能提具確實證據或證據不實者，稽徵機關得依本部核
    定之減除標準調整之，故前二者屬擇一關係，原告僅能選擇
    列舉扣除必要費用或依財政部核定之減除標準。本件如依原
    告主張，將其向新竹市政府繳交之土地租金256,362 元當做
    必要費用減除，則原告之租賃所得將為825,782 元（1,082,
    144 元減256,362 元），而不得再扣除43﹪之費用；反之如
    按1,082,144 元，扣除43﹪之必要費用465,322 元，則原告
    之租賃所得將為616,822 元（1,082,144 元減456,322 元）
    ，故被告就原告提示單據之費用與財政部核定43% 之標準費
    用，二者選擇較高者認定，核定租賃所得616,822 元，係對
    原告較為有利，且並無不法，復查決定及訴願決定予以維持
    ，亦無不合。原告徒執前詞，訴請撤銷，為無理由，應予駁
    回。
五、本件適用簡易訴訟程序，爰不經言詞辯論逕為判決，併予敘
    明。
據上論結，本件原告之訴為無理由，爰依行政訴訟法第98條第1
項前段、第233 條第1 項、第236 條，判決如主文。
中    華    民    國    97    年    12    月    2     日
                    臺北高等行政法院第二庭
                                    法  官  陳  金  圍
上為正本係照原本作成。
本件以訴訟事件所涉及之法律見解具有原則性者為限，始得於本
判決送達後20日內向本院提出上訴狀並表明上訴理由，如已於本
判決宣示後送達前提起上訴者，應於判決送達後20日內補具上訴
理由（均按他造人數附繕本），且經最高行政法院許可後方得上
訴。
中    華    民    國    97    年    12    月     2    日
                                    書記官  陳  可  欣


司法院資訊處製作；財團法人民間司法改革基金會備份。
